臺灣高等法院刑事判決　　　　　　　　　　　　九十年度上訴字第四一五一號
　　上　訴　人
　　即　被　告　甲○○
右上訴人因偽造文書等案件，不服臺灣桃園地方法院九十年度訴字第一五七０號，中
華民國九十年十月二十二日第一審判決（起訴案號：臺灣桃園地方法院檢察署九十年
度偵字第九四八八號）提起上訴，本院判決如左：
    主  文
上訴駁回。
    事  實
一、甲○○自民國八十四年起即有違反麻醉藥品管理條例、及槍砲彈藥刀械管制條例
    等前科多次，其間於八十四年間因違反麻醉藥品管理條例案件，經台灣板橋地方
    法院判處有期徒刑六月，如易科罰金，以三百元折算一日確定，並於八十五年二
    月十一日執行完畢。詎仍不悔改，明知自己不符申辦消費信用貸款之資格，為順
    利獲得貸款，從雜誌刊登之廣告得知代辦之管道，竟和年籍姓名不詳之成年男子
    與年籍姓名不詳之成年女子，基於共同意圖為自己不法所有之犯意聯絡，由甲○
    ○於民國八十八年十月中旬某日，提供其身分證影本，供該男子在不詳地點偽造
    「課稅員王志文」、「財政部台灣省中區國稅局台中市分局納稅證明章」之印章
    ，並接續蓋在「八十七年度綜合所得稅稅額證明書」上，而偽造完成「財政部台
    灣省中區國稅局」名義所出具之「八十七年度綜合所得稅稅額證明書」公文書，
    並將甲○○所得金額填載新台幣（下同）六五三、九六九元（實際為一九一、一
    七八元）。嗣於八十八年十月二十六日，由甲○○與該年籍姓名不詳之成年女子
    將上開偽造之所得稅稅額証明書提出行使，向位在台中市○○○路○段一六０之
    一號之泛亞商業銀行中港分行行員申辦消費信用貸款四十五萬元，足以生損害於
    泛亞銀行對於核准貸款之正確性、及財政部中區國稅局對於稅籍資料管理之正確
    性，並致使該銀行承辦人員信以為真，因而陷於錯誤，於同年十一月一日核貸交
    付二十萬元。甲○○得款後，旋以金融卡提領五萬元交予該男子作為報酬，所餘
    十五萬元由甲○○獨得。嗣於八十八年十二月間，因甲○○未繳交該貸款利息，
    該銀行查覺有異，經向財政部台灣省中區國稅局黎明稽徵所查知上開「財政部台
    灣省中區國稅局八七年度綜合所得稅稅額証明書」係偽造，始知受騙。
二、案經財政部臺灣省中區國稅局函送台灣台中地方法院檢察署呈請台灣高等法院檢
    檢察長核轉臺灣桃園地方法院檢察署檢察官偵查起訴。
    理  由
一、訊據上訴人即被告甲○○坦承由不詳姓名之男女兩人代辦，並親自簽名提出向泛
    亞銀行貸得款項，得款後給予該男子五萬元之報酬等事實無訛，但矢口否認犯行
    ，辯稱：伊不知如何辦理貸款而透過報紙委由不詳姓名之男子辦理，並由不詳姓
    名之成年女子帶伊去泛亞銀行中港分行辦理申貸，伊不知道「八七年度綜合所得
    稅稅額証明書」係偽造云云。
二、惟查：
(一)上開「八七年度綜合所得稅稅額証明書」上，「課稅員王志文」及「財政部台灣
    省中區國稅局台中市分局納稅證明章」之印文及格式均係偽造，所得金額亦由一
    九一一七八元，記載為六五三九六九元，此有財政部台灣省中區國稅局八十九年
    二月九日中區國稅密字第八九０００六八六五號函送被告申請消費金融貨款檢附
    之「財政部台灣省中區國稅局八七年度綜合所得稅稅額証明書」、被告八十七年
    綜稅個人稅籍資料查詢表、及「財政部台灣省中區國稅局年度綜合所得稅稅額証
    明書」及印鑑格式各一紙附卷足稽 (見偵字第八六四二號卷第二０頁至二五頁 )
    ，可見該證明書確係偽造。
(二)查被告自承其親自前往申請消費金融貸款，並在「消費金融貸款申請書」上簽名
    之事實，則被告在銀行辦理對保過程中豈有不知所提出之「八七年度綜合所得稅
    稅額証明書」係偽造之理，參諸上開消費金融貸款申請書上記載被告本人之月薪
    為六三、０００元，有上開申請書影本在卷可參 (見前開偵查卷第二一頁) ，與
    其當年之所得僅為一九一、一七八元，明顯不符，顯見被告亦明知本次貸款申請
    提出之信用資料係有不實。況依常情，一般人貸款必定先詢問銀行相關申請手續
    及提出之文件，被告不循此道，而直接委託他人辦理，許諾並支付所貸款金額五
    察署分之一之高額代價為酬勞，而於八十八年十一月一日取得貸款後，次月即八
    十八年十二月即欠繳貸款本金利息遭銀行催討，更見其均知情信用資料及貸款手
    續係有不實及有不法所有意圖無誤。被告係因其年所得不符合貸款之資格，而以
    此詐術，達到辦理貸款之意圖，已彰彰明甚。
(三)此外，復有泛亞銀行貸款申請書影本一紙在卷可參，被告所辯顯係事後卸責之詞
    ，不足採信，本案事證明確，被告犯行堪以認定，應依法論科。
三、核被告甲○○所為，係犯刑法第二百十六條、第二百十一條之行使偽造公文書罪
   ，及同法第三百三十九條第一項之詐欺罪。被告與不詳姓名年籍之成年男子及成
    年女子就上開犯行間有犯意之聯絡及行為之分擔，均為共同正犯。被告偽造印章
    進而偽造印文之低度行為為偽造公文書之部分行為；而偽造公文書之低度行為，
    已為行使偽造公文書之高度行為所吸收，均不另論罪。被告所犯前開二罪，具有
    方法結果之牽連關係，為牽連犯，應依刑法第五十五條之規定，從較重之行使偽
    造公文書罪處斷。按刑法上所謂公印，係指表示公署或公務員資格之印信而言，
    如不足以表示公署或公務員之資格者，不得謂之公印，即為普通印章（參照最高
    法院六十九年台上字第一六七六號判例），則本案「課稅員王志文」、「財政部
    省中區國稅局台中市分局納稅證明章」，均不足以表示公署或公務員之資格，自
    與偽造公印之要件不符，而係偽造印文，併此敘明。又被告曾於八十四年間因違
    反麻醉藥品管理條例案件，經台灣板橋地方法院判處有期徒刑六月，如易科罰金
    ，以三百元折算一日確定，並於八十五年二月十二日執行完畢，此有台灣桃園地
    方法院檢察署刑案資料查註紀錄表附卷可按，其於五年內再犯本件有期徒刑以上
    之罪，為累犯，應依法加重其刑。
四、原審因以被告罪證明確，適用刑法第二十八條、第二百十六條、第二百十一條、
    第三百三十九條第一項、第五十五條、第四十七條、第二百十九條，罰金罰鍰提
    高標準條例第一條前段之規定，並審酌被告犯罪之動機、手段、目的、犯罪後態
    度及所生危害，量處有期徒刑一年二月。並就偽造之「課稅員王志文」、「財政
    部台灣省中區國稅局台中市分局納稅證明章」印章各壹枚；偽造「八七年度綜合
    所得稅稅額証明書」上偽造之「課稅員王志文」、「財政部台灣省中區國稅局台
    中市分局納稅證明章」印文各壹枚，均依刑法第二百十九條規定沒收之。復說明
    被告偽造之「八七年度綜合所得稅稅額証明書」，業已由被告交付泛亞銀行收執
    ，非被告所有，無法諭知沒收。經核原判決認事用法，均無不合，量刑亦稱妥適
    ，被告上訴仍執詞否認犯罪，惟其所辯均不足採，上訴自無理由，應予駁回。
據上論斷，應依刑事訴訟法第三百六十八條，判決如主文。
本案經檢察官鄭龍照到庭執行職務。
中      華      民      國      九十一      年    一    月  二十五    日
                              台灣高等法院刑事第十庭
                                  審判長法  官  溫 耀  源
                                        法  官  黃  金  富台灣
                                        法  官  何  菁  莪
右正本證明與原本無異。
如不服本判決應於收受送達後十日內向本院提出上訴書狀，其未敘述上訴之理由者並
得於提起上訴後十日內向本院補提理由書（均須按他造當事人之人數附繕本）。
                                        書記官  吳  瑞  英
中      華      民      國      九十一      年    一    月   二十五     日
附錄：本案論罪科刑法條全文
刑法第二百十六條
行使第二百十條至第二百十五條之文書者，依偽造、變造文書或登載不實事項或使登
載不實事項之規定處斷。
刑法第二百十一條
偽造、變造公文書，足以生損害於公眾或他人者，處一年以上七年以下有期徒刑。
刑法第三百三十九條
意圖為自己或第三人不法之所有，以詐術使人將本人或第三人之物交付者，處五年以
下有期徒刑、拘役或科或併科一千元以下罰金。
以前項方法得財產上不法之利益或使第三人得之者亦同。
前二項之未遂犯罰之。
